臺北高等行政法院判決　　　　　　　　　　　　　　　九十年度訴字第一八一○號
　　原　　　告　台北縣政府
　　代　表　人　甲○○縣長）.
　　被　　　告　乙○○
右當事人間因公法上不當得利事件，本院判決如左：
　　主  文
原告之訴駁回。
訴訟費用由原告負擔。
　　事  實
一事實概要：緣原告因辦理省道台十五線0k＋000～6k＋626段道路拓寬工程，需拆遷
  被告所有坐落用地內之建築物，所應核發之補償費，於公告確定後發放並拆遷完畢
  。嗣因其他業主陳情，經原告先後三次複估之補償費均不相同，經於民國（以下同
  ）八十九年三月十六日送台北縣地價評議委員會暨標準地價評議委員會第二次會議
  評議，決議以第三次複估金額為建築物補償標準。原告遂以八十五年一月十一日八
  五北府工土字第七八一○號函通知被告於八十五年二月二十九日前返還溢放之補償
  費新台幣（以下同）一三七、九二○元。原告以被告逾期未返還，提起本件行政訴
  訟。
二兩造聲明：
　(一)原告聲明求為判決：
　　1.被告應給付原告十三萬七千九百二十元，及自本訴狀送達之翌日起至清償日止
　　　，按年息百分之五計算之利息。
    2.訴訟費用由被告負擔。
　(二)被告經本院通知未為任何之聲明及陳述。
三、兩造之陳述：
　(一)原告主張之理由：
    1.緣被告所有座落省道台十五線0k＋000～6k＋626段道路拓寬工程用地內之建築
      物補償費，經復查核算後與原發放補償金額不合，其溢放補償費一三七、九二
      ○元，原告曾於八十五年一月十一日以八五北府工土字第七八一○號函，請被
      告在八十五年二月二十九日前退繳至台灣土地銀行士林分行補償費發放專戶「
      台灣土地銀行士林分行，台十五線0k＋000～6k＋626段拓寬道路補償費專戶○
      ○九─○○一─一○二○二─五」地址：台北市○○○路○段六八九號（並加
      註業主姓名），詎迄今未償還。
    2.有關補償費業補提台北縣地價評議委員會暨標準地價評議委員會八十九年第二
      次會議（八十九年三月十六日）討論且決議：「1.補償標準維持徵收當時本縣
      興建公共設施拆遷合法建物補償辦法辦理補償。2.本案所查估建築物構造及面
      積內容與金額由查估單位認定並負查估責任。3.以第三次複估金額為建築物補
      償標準。」並報經內政部八十九年四月二十一日台（八九）內地字第八九○五
      七七七號函同意備查；因被告已領金額大於第三次複估金額，至今未返還溢領
      部分，其無法律上之原因，而受利益致他人受損害，故依行政訴訟法第八條第
      一項規定，依據不當得利返還請求權，請求被告返還該金額，請判決如訴之聲
      明。
　　理  由
一按義務人依法令或本於法令之行政處分，負有公法上金錢給付義務，經以書面通知
  限期履行者，如逾期不履行，主管機關得逕移行政執行處就義務人之財產強制執行
  之，行政執行法第十一條第一項第三款定有明文。又違法行政處分於法定救濟期間
  經過後，原處分機關得依職權為全部或一部之撤銷。授予利益之行政處分，其內容
  係提供一次或連續之金錢或可分物之給付者，經撤銷、廢止或條件成就而有溯及既
  往失效之情形時，受益人應返還因該處分所受領之給付，行政程序法第一百十七條
  前段、第一百二十七條第一項前段亦分別定有明文。因此，原處分機關於有上開情
  事時，如未移送行政執行處執行，而逕行提起行政訴訟者，應認其訴無保護之必要
  ，在法律上顯無理由，行政法院得不經言詞辯論，逕以判決駁回之。
二本件原告因辦理省道台十五線0k＋000～6k＋626段道路拓寬工程，拆遷被告所有坐
  落用地內之建築物，所應核發之補償費，於公告確定後發放並拆遷完畢。嗣因其他
  業主陳情，經原告先後三次複估之補償費均不相同，經於八十九年三月十六日送台
  北縣地價評議委員會暨標準地價評議委員會第二次會議評議，決議以第三次複估金
  額為建築物補償標準，原告遂以八十五年一月十一日以八五北府工土字第七八一○
  號函通知被告於八十五年二月二十九日前返還溢放之補償費一三七、九二○元。依
  上說明原告即依職權撤銷原處分之一部，並因該經撤銷之部分已溯及既往失其效力
  ，被告有返還溢領部分之保險給付之義務，乃發函明變更之意旨及命其於一定期
  限內如數返還，其係基於職權及主觀的效果意思，就公法上具體事件所為之決定，
  而對外直接發生法律效果之單方意思表示，此公函即係依法令所為之行政處分，具
  有形成及下命處分之性質。倘原告認被告負有公法上金錢給付義務，逾期未履行，
  依首揭說明，原告得逕移行政執行處強制執行，無庸向高等行政法院另行提起給付
  之訴。被告如認原告所為撤銷之行政處分於法不合，得對該行政處分提起訴願及行
  政訴訟，尋求救濟。從而，依首揭規定及說明，原告逕行提起本件給付訴訟，即難
  謂在行政訴訟制度上具有權利保護之必要性，其訴顯無理由，爰不經言詞辯論駁回
  之。
據上論結，本件原告之訴為無理由，爰依行政訴訟法第一百零七條第三項、第九十八
條第三項前段，判決如主文。
中　　華　　民　　國　　　九十一　　年　　　一　　　　月　　　十　　　　日
                 　　　　   臺 北 高 等 行 政 法 院  第 二 庭
                             　　　　      審 判 長  法    官  王立杰
                                           　　　    法    官  陳雅香
                                                     法    官  黃本仁
右為正本係照原本作成。
如不服本判決，應於送達後二十日內，向本院提出上訴狀並表明上訴理由，如於本判
決宣示後送達前提起上訴者，應於判決送達後二十日內補提上訴理由書（須按他造人
數附繕本）。
中　　華　　民　　國　　　九十一　　年　　　一　　　　月　　　十一　　　日
       　　　　　　　　　　　　　　　　　　　　　　　書 記 官　姚國華
